臺灣嘉義地方法院刑事判決　　　　　　　100年度訴字第558號
公　訴　人　臺灣嘉義地方法院檢察署檢察官
被　　　告　吳昆澤
上列被告因電信法等案件，經檢察官提起公訴（100年度偵緝字
第184號），本院判決如下：
    主  文
吳昆澤犯竊盜罪，累犯，處有期徒刑肆月，如易科罰金，以新台
幣壹仟元折算壹日；又犯電信法第五十六條第一項之盜用電信設
備通信罪，累犯，處有期徒刑參月，如易科罰金，以新台幣壹仟
元折算壹日；應執行有期徒刑陸月，如易科罰金，以新台幣壹仟
元折算壹日。
    犯 罪 事 實
一、吳昆澤前因偽造文書案，經本院以96年度嘉簡字第1955號判
    處有期徒刑3月確定，甫於民國98年1月13日執行完畢，詎仍
    不知悔改，其與友人劉仁樹於99年5月14日，一同投宿於嘉
    義市○○街525號文都旅館而分住203號、205號兩房，於99
    年5月15日8時許，吳昆澤見劉仁樹所住205號房門未鎖，劉
    仁樹仍在熟睡之際，竟意圖為自己不法之所有，開門侵入劉
    仁樹房間內（侵入住宅部分未據告訴），徒手竊取劉仁樹所
    有之NOKIA廠牌6233型號（序號：000000000000000號）行動
    電話1支（含SIM卡，門號0000000000號）。得手後復意圖為
    自己不法之利益，於同日8時17分37秒許至次日（16日）0時
    42分許為止，基於接續之犯意，以上開竊得之行動電話撥打
    如附表所示之電話，而啟動SIM卡內含屬電腦電磁紀錄之電
    子序號及內碼，藉此方式向提供上開電信設備之電信系統業
    者即中華電信股份有限公司（下稱中華電信公司）傳送無線
    電磁訊號，隱瞞其非合法使用人之事實，使中華電信公司之
    通信系統陷於錯誤，誤認上開各次撥打均係由劉仁樹或其許
    可之人所為，進而提供關此各次之撥打服務，並列帳於登記
    之使用者即劉仁樹名下（始話時刻、終話時刻、通話秒數、
    金額均詳如附表所載），以此無線之方式，盜用通訊號碼為
    「0000000000」號之電信設備，而詐得免費使用該電信設備
    之財產上不法利益（通信免繳納電話費用之財產上不法利益
    ），足生損害於劉仁樹（金額詳如附表所載）及中華電信公
    司於電信設備使用管理之正確性。吳昆澤嗣於同年月18日至
    臺中市○區○○路8號「宏恩當舖」，將前揭行動電話以新
    臺幣（下同）600元之代價售予不知情之店員王俊瓏，所得
    供己花用完畢。
二、案經臺中市政府警察局移送臺灣嘉義地方法院檢察署檢察官
    偵查起訴。
    理  由
一、而按被告以外之人於審判外之言詞或書面陳述，除法律有規
    定者外，不得作為證據。被告以外之人於審判外之陳述，雖
    不符刑事訴訟法第159條之1至第159條之4之規定，而經當事
    人於審判程序同意作為證據，法院審酌該言詞陳述或書面陳
    述作成時之情況，認為適當者，亦得為證據。刑事訴訟法第
    159條之5第1項定有明文。查檢察官、被告對於本案各項證
    據，均同意作為證據使用，復經本院於審理時逐一提示予被
    告及公訴人表示意見，本院審酌該等供述證據之取得過程並
    無瑕疵，與本案待證事實間復具有相當之關聯性，以之為本
    案證據並無不當，自得採為本件認定犯罪事實之基礎。
二、訊據被告吳昆澤坦承其未經被害人劉仁樹同意，盜打行動電
    話並未經過被害人同意，於99年5月18日前往宏恩當舖出售
    被害人所有之前揭行動電話之事實，然矢口否認有何竊盜犯
    行，並以上開行動電話係被害人借伊使用，並非竊盜云云置
    辯。惟查：
    (1)、被告於99年10月28日偵查中辯稱：行動電話是被害人給
        的，被害人說要方便聯絡我，所以才把行動電話交給我
        ，並說我如不拿，大家以後不好看（見99年度偵字第
        15295號卷第17頁、第18頁筆錄）。核與被告於100年5
        月5日偵查中（見100年度偵字第184號卷第31頁）及本
        院審理中所辯係向被告借的，彼此歧異，已非無疑，參
        之被告於本院審理中坦承盜打電話之犯行，既係盜打，
        當無借用之理。
    (2)、證人劉仁樹證稱於99年5月14日深夜與被告前往文都旅
        館投宿，被告住203房，證人住205房，證人於翌日凌晨
        1、2時才睡覺，15日10時至11時起床，整理東西時發現
        行動電話不見了，打電話找被告，被告要求該行動電話
        先借被告，當日晚上10時歸還云云搪塞，繼則非但未還
        且根本拒接電話甚至關機，並非借給被告。
    (3)、依法務部單一窗口所查得之被告名下申設行動電話紀錄
        ，被告於本件案發當時，名下申設有多支行動電話（見
        100年度交查卷第1263號卷第13頁至第16頁），顯見被
        告應有行動電話可資使用，實無借用被害人行動電話使
        用之必要。
    (4)、證人劉仁樹證稱，其14日深夜投宿後大約翌日凌晨1、2
        時才睡覺，而依上述中華電信資料查詢，該行動電話凌
        晨1時至8時間均未通話，8時14分起才陸續有接聽、發
        話之情形，而被害人近11時始起床，足見該行動電話係
        被告於該日8時許所竊取無疑。
    (5)、綜上所述，被告所辯係向被害人借用該行動電話並非竊
        盜，係諉卸之詞，不足採信，此外證人王俊瓏於警詢及
        偵查中證述，係被告獨自一人於99年5月18日6時44分許
        親至其所任職宏恩當舖，以600元之賣斷價出售上開手
        機之事實，並有典當資料（含被告身分證正反面影本、
        指紋）、監視錄影器翻拍畫面6紙在卷（見警卷第9頁、
        第19頁至第21頁、99年度偵字第7166號卷第49頁）、通
        聯調閱查詢單（見警卷第10頁至第17頁）、中華電信公
        司繳費證明單、通話記錄（見99年度偵字第7166號卷第
        22頁至第48頁）、中華電信資料查詢（置99年度偵字第
        15295號卷第44頁存放袋）可按。被告竊盜、盜用電話
        ，事證明確，其犯行足堪認定。
三、按電信法第56條第1項之罪，以意圖為自己或第三人不法之
    利益，使用有線、無線或其他電磁方式，盜接或盜用他人電
    信設備通信者為要件。本罪之處罰詐得免繳電信通信費用之
    不法利益規定，乃刑法詐欺得利罪之特別法，依特別法優於
    普通法之原則，自毋庸再論以刑法詐欺得利罪。且按本罪構
    成要件所稱以有線、無線或其他電磁方式，盜接或盜用他人
    電信設備通信者，並不限於以盜拷他人行動電話之序號、內
    碼等資料於自己之手機內，為盜用之唯一方式，其他諸如：
    利用他人住宅內之有線電話，盜打他人電話為通信行為；或
    在住宅外之電話接線箱內，盜接他人之有線電話線路，以自
    己之電話機盜打他人電話為通信行為；或意圖為自己不法之
    所有，竊取他人之行動電話手機，進而為盜打通信之行為；
    或僅以使用竊盜之意思，擅取他人之行動電話手機為盜打通
    信之行為等，皆成立本罪（最高法院88年度台非字第43號裁
    判意旨參照、最高法院88年第1次刑庭會議決議）。
四、查被告行為後，刑法第321條於100年1月10日修正，於同年1
    月26日公布，並自同年1月28日施行，修正前之法定刑原為
    「6月以上、5年以下有期徒刑」，修正後變更為「6月以上
    、5年以下有期徒刑，得併科新臺幣10萬元以下罰金」；另
    修正前該條第1項第1款原規定「一、於夜間侵入住宅或有人
    居住之建築物、船艦或隱匿其內而犯之者」，於修正後變更
    為「一、侵入住宅或有人居住之建築物、船艦或隱匿其內而
    犯之者」，是上揭條文修正，法定本刑增訂罰金刑，且第1
    款將「於夜間侵入」之時間要素刪除，即不論何時侵入住宅
    竊盜，均為加重竊盜類型，涉及科刑規範變更，自有新舊法
    比較之必要。本件被告竊盜之犯行若適用舊法，因係日間侵
    入住宅，不該當同條項第1款之加重類型，且無從併科罰金
    ，若適用新法，則構成同條項第1款之加重竊盜罪，亦可併
    科罰金，顯見適用舊法較有利於被告，依刑法第2條第1項前
    段規定，應適用現行之刑法第320條論處。
五、核被告竊取被害人所有行動電話1支（含SIM卡）之行為，係
    犯刑法第320條第1項之竊盜罪，又盜打通信之行為，違反電
    信法第56條第1項之以無線方式盜打他人電信設備通信罪。
    被告上開分別密集接續盜用他人電信設備通信之犯行，時間
    緊接，手段相同，觸犯構成要件相同之罪名，顯係基於自始
    接續反覆實施之犯意為之，係接續犯。又公訴人雖僅就99年
    5  月15日17時36分至16日0時42分止之盜用電話犯行起訴，
    經查被告係自99年5月15日8時17分起盜用電話，已如前述，
    此部分與檢察官起訴部分係接續為之，為起訴效力所及，本
    院自得一併審理。其所犯竊盜罪及違反電信法罪間，犯意各
    別，行為互殊，應予分論併罰。另被告前因偽造文書案，經
    本院以96年度嘉簡字第1955號判處有期徒刑3月確定，於98
    年1 月13日執行完畢，有台灣高等法院被告前案紀錄表、台
    灣嘉義地方法院檢察署刑案資料查註紀錄表各1份在卷可稽
    ，其於有期徒執行完畢後，5年內故意再犯本件有期徒刑以
    上之罪，為累犯，應分別依刑法第47條第1項規定，加重其
    刑。爰審酌被告國中畢業之知識程度、臨時工、家中尚有母
    親及小孩、坦承盜用電話犯行、否認竊盜犯行暨其他一切情
    狀分別判處如主文所示之刑及諭知易科罰金折算標準，並定
    其應執行刑及易科罰金折算標準，以昭炯戒。
六、沒收為刑罰之一種，鑑於刑罰之執行，係對於人民人身及財
    產之侵害，故刑罰應止於犯罪行為人之一身為原則。刑法第
    38條第3項所謂「屬於犯罪行為人」之沒收物，乃指犯罪行
    為人對之享有所有權，且無他人對於該物得主張法律上之權
    利者而言。倘該物原屬被害人所有，而為犯罪行為人因犯罪
    而取得或變易獲得，該被害人既仍得對之為法律上權利之主
    張，自難認該當於「屬於犯罪行為人」所有之要件。至於法
    律特別規定：「不問屬於犯人與否，均沒收銷燬之」或「不
    問屬於犯人與否，沒收之」者，則以違禁物或與犯罪有關之
    某種物品（例如刑法第219條規定偽造之印章、印文、署押
    ；商標法第83條規定之仿冒商品等物），因於社會公安較具
    危險性，或為避免因不屬於犯罪行為人所有之物仍須發還，
    致使該供犯罪之物流通於外，繼續被使用於犯罪，有礙法律
    成效，俾免貽害社會及防止再犯而為特別之規定，屬於刑止
    一身原則之例外。然此項例外規定，考諸立法者所欲規範之
    目的，在於該非屬犯罪行為人所有之物，除本身即為犯罪工
    具外，並無合法之用途，故而規定「不問屬於犯人與否，沒
    收之」。倘其所謂沒收物原屬被害人所有，但為犯罪行為人
    因犯罪而取得或變易獲得被害人合法使用之物，則該物得否
    「不問屬於犯人與否」為沒收，自仍應視被害人與非法利用
    該物有無直接關連性以為判斷，方符合目的性之解釋。此與
    最高法院71年度台上字第754號判例揭示「違禁物固不問屬
    於犯人與否，均應沒收，但該物茍係屬於第三人所有，則其
    是否違禁，即應視該第三人有無違禁之情形為斷。故犯人雖
    係違禁持有，而所有之第三人如係經合法允許而持有者，仍
    不在應行沒收之列」之意旨，同其趣旨；自非得不問上開規
    定之立法目的，徒從文義為解釋，概認凡屬犯罪行為人因供
    犯罪而取得原屬被害人合法所有之物，亦均在「不問屬於犯
    人與否」應沒收之列，而恝置被害人得主張法律上之權利於
    不顧，形成國家在無任何正當理由之情況下，得以無限制地
    剝奪或限制被害人合法之財產權。電信法第60條規定：「犯
    第56條至第58條之罪者，其電信器材，不問屬於犯人與否，
    沒收之」。此為絕對義務沒收主義之規定，即凡觸犯電信法
    第56條至第58條之罪者，其電信器材，除證明已滅失者外，
    「不問屬於犯人與否」，有無查扣，固均應予以沒收之。然
    實務見解認為：利用他人住宅內之有線電話，盜打他人電話
    為通信行為；或竊取他人之行動電話手機，進而為盜打通信
    之行為；或僅以使用竊盜之意思，擅取他人之行動電話手機
    為盜打通信之行為等，皆成立電信法第56條第1項之罪，已
    詳前述。是電信法第60條雖未有如洗錢防制法第12條第1項
    「犯第9條之罪者，其因犯罪所得財物或財產上利益，除應
    發還被害人或第三人者外，不問屬於犯人與否，沒收之」之
    規定，依上說明，該條之適用，自應排除犯罪行為人取得原
    屬被害人所有而用以犯罪之電信器材，始合乎法意，並兼及
    公益與私益間之均衡維護（最高法院96年度台非字第73號判
    決參照），因之本件被告竊取被害人上述行動電話，進而為
    盜打通信之行為，所使用之被害人之行動電話，不予宣告沒
    收。
七、據上論斷，應依刑事訴訟法第299條第1項前段，電信法第56
    條第1項，刑法第11條前段、第2條第1項前段、第320條第1
    項、第47條第1項、第41條第1項前段、第51條第5款，刑法
    施行法第1條之1第1項、第2項前段判決如主文。
本案經檢察官李志明到庭執行職務
中    華    民    國   100    年    8     月    31    日
                  刑事第二庭    審判長法  官  沈福財
                                      法  官  卓春慧
                                      法  官  林青怡
以上正本證明與原本無異。
如不服本判決應於收受判決後10日內向本院提出上訴書狀，並應
敘述具體理由；其未敘述上訴理由者，應於上訴期間屆滿後20日
內向本院補提理由書（均須按他造當事人之人數附繕本）「切勿
逕送上級法院」。告訴人或被害人如對於本判決不服者，應具備
理由請求檢察官上訴，其上訴期間之計算係以檢察官收受判決正
本之日期為準。
中    華    民    國   100    年    8     月    31    日
                                      書記官  林美足
附錄法條：
中華民國刑法第320條
意圖為自己或第三人不法之所有，而竊取他人之動產者，為竊盜
罪，處5  年以下有期徒刑、拘役或 5 百元以下罰金。
意圖為自己或第三人不法之利益，而竊佔他人之不動產者，依前
項之規定處斷。
前二項之未遂犯罰之。
電信法第56條
意圖為自己或第三人不法之利益，以有線、無線或其他電磁方式
，盜接或盜用他人電信設備通信者，處 5 年以下有期徒刑，得
併科新台幣 150 萬元以下罰金。
意圖供自己或第三人盜接或盜用他人電信設備通信，而製造、變
造或輸入電信器材者，處 1 年以上 7 年以下有期徒刑，得併科
新台幣 3 百萬元以下罰金。意圖供第三人盜接或盜用他人電信
設備通信，而販賣、轉讓、出租或出借電信器材者，亦同。
意圖供自己或第三人犯罪之用而持有前項之電信器材者，處 3
年以下有期徒刑，得併科新台幣 50 萬元以下罰金。
第 1 項及第 2 項之未遂犯罰之。